【裁判字號】    99,訴,1563
【裁判日期】    991130
【裁判案由】    公司法
【裁判全文】
臺北高等行政法院裁定
                                      99年度訴字第1563號
原      告  遠東百貨股份有限公司
代  表  人  徐旭東
訴訟代理人  楊曉邦  律師
            李錦樹  律師
被      告  經濟部
代  表  人  施顏祥（部長）住同上
訴訟代理人  楊淑玲
            盛俐萍
上列當事人間公司法事件，原告提起行政訴訟，本院裁定如下：
    主  文
原告之訴駁回。
訴訟費用由原告負擔。
    理  由
一、按「原告之訴，有下列各款情形之一者，行政法院應以裁定
    駁回之。但其情形可以補正者，審判長應定期間先命補正：
    ……七、當事人就已起訴之事件，於訴訟繫屬中更行起訴者
    。……十、起訴不合程式或不備其他要件者。」行政訴訟法
    第107 條第1 項第7 款及第10款分別定有明文。次按行政訴
    訟法第4 條第3 項規定：「訴願人以外之利害關係人，認為
    第1項 訴願決定，損害其權利或法律上之利益者，得向高等
    行政法院提起撤銷訴訟。」參照司法院院字第641 號解釋意
    旨，不服受理訴願機關之決定者，雖非原訴願人亦得提起撤
    銷訴訟，但以該訴願決定撤銷或變更原處分，致損害其權利
    或利益者為限。故利害關係相同之人，自不得依前述規定起
    訴，應自行提起訴願以資救濟，其未提起訴願，基於訴願前
    置主義，原則上不得逕行提起行政訴訟。惟於例外情形，如
    訴訟標的對於原訴願人及其他有相同利害關係之人必須合一
    確定者，則既經原訴願人踐行訴願程序，可認為原提起訴願
    之當事人，有為所有必須合一確定之人提起訴願之意，應解
    為與原訴願人利害關係相同之人得逕行依同法第4 條第1 項
    起訴（最高行政法院93年9 月份庭長法官聯席會議決議參照
    ）。準此，未經自己提起訴願，得不服訴願決定而逕行提起
    撤銷訴訟者，須為訴願決定撤銷或變更原處分之利害關係人
    （即與訴願人利害關係相反之人），或與訴願人利害關係相
    同，且相互間就訴訟標的有合一確定關係之人始可。如未經
    訴願程序逕行提起撤銷訴訟者，則屬不備行政訴訟法第4 條
    第1 項規定撤銷訴訟之起訴要件，又不能補正，應依同法第
    107 條第1項 第10款駁回之。
二、本件原告起訴主張略以：緣○○○○○投資股份有限公司（
    下稱○○公司）前申經被告以民國( 下同)91 年11月13 日
    經授商字第09101461610 號函核准增資、修正章程及董事解
    任等變更登記，原告因參與○○公司之增資而為○○公司之
    股東。嗣臺灣高等法院○年度金上重訴字第○號刑事判決認
    定，○○公司91年9 月21日股東臨時會及董事會議事錄，因
    郭明宗共同行使從事業務之人明知為不實之事項，而登載於
    其業務上所作成之文書，足生損害於他人，判決郭明宗有罪
    確定。臺灣高等法院檢察署爰依公司法第9 條第4 項規定，
    以98年12月31日檢紀盈字第0980000964號函將上情通知被告
    。被告遂以99年2 月3 日經授商字第09901000210 號函（下
    稱原處分）○○公司，撤銷被告91年11月13日經授商字第09
    101461610 號函核准增資、修正章程變更登記，及後續以錯
    誤事實為基礎之相關登記，影響原告股東之權益。○○公司
    不服，經提起訴願遭駁回。原告依據行政訴訟法第4 條第3
    項規定，以利害關係人提起本件撤銷訴訟，請求撤銷原處分
    及訴願決定。
三、經查，原告前曾因不服原處分，提起訴願遭不受理，於99年
    6 月15日以經濟部為被告，向本院起訴請求撤銷原處分及該
    不受理之訴願決定，本院以99年度訴字第1258號受理在案，
    業經本院調卷查閱屬實。原告於99年7 月27日再提起本件訴
    訟，本件與99年度訴字第1258號案件之當事人、訴訟標的、
    訴之聲明完全相同，顯係同一事件，原告顯係就已起訴之事
    件，於訴訟繫屬中更行起訴，依首開規定，原告之訴難謂合
    法。
四、次查，○○公司因不服行政院99年5 月20日院臺字訴第0990
    097922號訴願決定，向本院提起撤銷訴訟，經本院以99年度
    訴字第1547號受理在案，原告以原處分之利害關係人提起本
    件撤銷訴訟，請求撤銷訴願決定及原處分。惟前揭訴願決定
    係駁回太流公司之訴願，並未撤銷或變更原處分，原告未經
    訴願程序，逕行提起撤銷訴訟，於法即有未合；且本件訴訟
    標的對於太流公司及原告並非必須合一確定者，核諸上開說
    明，原告並非行政訴訟法第4 條第3 項所稱之訴願人以外之
    利害關係人，其提起撤銷訴訟，顯不合法定要件。是本件原
    告之起訴為不合法，又不能補正，應予駁回。
五、依行政訴訟法第107 條第1 項第7 款、第10款、第104 條、
    民事訴訟法第95條、第78條，裁定如主文。
中    華    民    國    99    年     11   月   30     日
              臺北高等行政法院第二庭
                              審判長法  官  徐瑞晃
                                    法  官  蕭忠仁
                                    法  官  蔡紹良
上為正本係照原本作成。
如不服本裁定，應於送達後10日內向本院提出抗告狀（須按他造
人數附繕本）。
中    華    民    國    99    年    11    月   30     日
                                    書記官  李依穎

司法院資訊處製作；財團法人民間司法改革基金會備份。
